【裁判字號】    90,易,2642
【裁判日期】    900924
【裁判案由】    商標法等
【裁判全文】
臺灣板橋地方法院刑事判決                          九十年度易字第二六四二號
    公  訴  人  臺灣板橋地方法院檢察署檢察官
    被      告  甲○○
右列被告因違反商標法等案件，經檢察官提起公訴（九十年度偵字第九五九七號），
本院判決如左：
    主  文
甲○○連續明知為意圖欺騙他人，於同一商品使用相同於他人註冊商標圖樣之商品而
販賣，處拘役伍拾日，如易科罰金，以佰元折算壹日。扣案未貼專賣憑證之大衛杜
夫牌香菸壹佰拾伍包及貼有偽造專賣憑證、仿冒註冊商標之長壽牌香菸佰捌拾捌
包均沒收。
    事  實
一、甲○○係設址臺北縣中和市○○路六十二號「巧鄰便利商店」之負責人，明知未
    貼專賣憑證（含貼有偽造專賣憑證）之菸類及意圖欺騙他人，於同一商品使用相
    同於他人註冊商標圖樣（即仿冒註冊商標）之商品，均不得販賣，竟基於意圖營
    利之概括犯意，於民國九十年五月初某日，向前來上址商店兜售香菸之不詳姓名
    年籍自稱「蔡先生」之成年男子，各以每包新台幣（下同）四十三元、二十三元
    之價格，一次販入未貼專賣憑證之大衛杜夫牌香菸十四條（共一百四十包，起訴
    書誤載為十二條）及貼有不詳人士偽造具有特許證性質之專賣憑證、仿冒臺灣省
    菸酒公賣局（下稱公賣局）註冊商標「長壽Long Life及圖」（如附圖） 之長壽
    牌香菸四十條（共四百包）後，即在上址商店內，連續多次分別以每包五十元、
    二十五元之價格出賣予不特定之顧客牟利，並行使該偽造之專賣憑證，計共賣出
    大衛杜夫牌香菸五包，長壽牌香菸十二包。嗣於九十年五月二十四日下午六時許
    ，經警會同公賣局人員在上址商店內查獲，並扣得販餘未貼專賣憑證之大衛杜夫
    牌香菸一百三十五包及貼有偽造專賣憑證、仿冒註冊商標之長壽牌香菸三百八十
    八包。
二、案經臺北縣警察局中和分局報請臺灣板橋地方法院檢察署檢察官偵查起訴。
    理  由
一、右揭販賣未貼專賣憑證之大衛杜夫牌香菸之事實，業據被告甲○○於偵審中坦承
    不諱，並有未貼專賣憑證之大衛杜夫牌香菸一百三十五包扣案可資佐證；訊據被
    告雖供承有販賣本案長壽牌香菸之行為，惟就此部分矢口否認有何違反臺灣省內
    菸酒專賣暫行條例、商標法及行使偽造特許證之犯行，並辯稱：不知所販賣之長
    壽牌香菸係假菸云云。經查：本案係因民眾打電話檢舉所購買之長壽牌香菸味道
    不一樣而查獲等情，業據證人即公賣局職員莫巨雄於偵查中證述在卷，並有長壽
    牌香菸三百八十八包扣案可資佐證，而此扣案香菸經公賣局台北菸廠鑑定結果，
    認非該局之產製品（意指仿冒之假菸），此有該菸廠九十年六月十八日臺菸試字
    第二二四四號函乙紙附卷可稽，經本院傳喚為此項鑑定之人員李金山到庭訊問，
    亦證稱：從扣案長壽牌香菸紙盒一看就知道是假菸，因為有效期限的印刷字體不
    同（至於如何不同事涉商業機密，不便回答），但為了求更正確的結果，防止誤
    判，才拆包鑑定等情；又長壽牌香菸上之 「長壽Long Life及圖」等圖案，為公
    賣局向經濟部中央標準局（現改制為智慧財產局）申請准以第00000000
    號聯合商標、第00000000號正商標，享有指定使用於商標法施行細則第
    二十四條第十八類之菸、菸草之商品，專用期間自七十九年十月一日起延展至九
    十一年十月二十一日止之商標專用權，另有經濟部中用標準局商標註冊登記證乙
    紙在卷可按；又經本院審視該扣案長壽牌香菸其上貼有專賣憑證及上開公賣局之
    註冊商標，此種於假菸上貼上專賣憑證及註冊商標之行為，衡情不可能獲得授權
    為之，該專賣憑證顯屬偽造，而註冊商標亦屬仿冒，足認被告所販賣之長壽牌香
    菸貼有偽造專賣憑證及仿冒註冊商標無疑。復參酌被告自承經營「巧鄰便利商店
    」，從事販賣菸酒之時間已達一年餘，當應由正常管道進貨販賣，竟不向公賣局
    或其許可之經銷商進貨，反向前來店內兜售之不詳姓名年籍人士販入香菸，主觀
    上應知悉所販入之長壽牌香菸為假菸，況且被告係同時販入未貼專賣憑證之大衛
    杜夫牌香菸，益見該不詳人士所販賣之香菸來路不明，被告焉可推諉不知所販入
    之香菸非假菸。從而，被告所辯上情，顯係卸責之詞，不足採信。罪證明確，被
    告犯行堪以認定。
二、查被告販賣未貼專賣憑證之大衛杜夫牌香菸及貼有偽造具特許證性質之專賣憑證
    、仿冒註冊商標之長壽牌香菸，同時行使該偽造專賣憑證之行為，核係觸犯臺灣
    省內菸酒專賣暫行條例第三十七條第五款之販賣未貼專賣憑證之菸類、刑法第二
    百十六條、第二百十二條之行使偽造特許證及商標法第六十三條之明知為意圖欺
    騙他人，於同一商品使用相同於他人註冊商標圖樣之商品而販賣等三罪。而被告
    先後多次犯行，均時間緊接，所犯又各係構成犯罪要件相同之罪名，顯各係基於
    概括犯意為之，皆為連續犯，均應依刑法第五十六條規定以一罪論，並加重其刑
    。至選任辯護人雖為被告辯護稱：被告係基於同一個販賣犯意犯本罪，所為賣出
    香菸之行為不論有多少，皆構成單純一罪，不應論以連續犯云云，然按刑事法律
    上所謂之「販賣罪」，並不以販入之後復行賣出為要件，苟以營利為目的為販入
    或販出之行為，有一於此，其犯罪即經完成，本案被告雖係一次販入大衛杜夫牌
    及長壽牌香菸，惟其有多次賣出之行為，應係基於概括犯意為之，與連續犯之構
    成要件該當，故該辯護人所為上開辯護，尚不足資為對被告有利之認定。又被告
    所犯上開三罪，係以一行為觸犯之，為想像競合犯，應依刑法第五十五條規定從
    一重之明知為意圖欺騙他人，於同一商品使用相同於他人註冊商標圖樣之商品而
    販賣罪處斷。雖公訴人未就被告所犯上開行使偽造特許證罪提起公訴，惟此部分
    犯行與起訴部分有想像競合犯裁判上一罪關係，已如前述，應為起訴效力所及，
    本案自當一併予以審究。爰審酌被告之品行、智識程度、犯罪之手段、販賣未稅
    及仿冒商標之香菸對交易秩序之可能影度程度，販賣之期間、所販賣香菸之數量
    ，以及犯罪後坦承部分犯行等一切情狀，量處如主文所示之刑，以資懲儆，並諭
    知易科罰金之折算標準。至扣案未貼專賣憑證之大衛杜夫牌香菸一百三十五包及
    貼有偽造專賣憑證、仿冒註冊商標之長壽牌香菸三百八十八包，均屬被告所有，
    業據其陳明在卷，應分別依臺灣省內菸酒專賣暫行條例第四十條第一款、商標法
    第六十四條規定宣告沒收之。
據上論斷，應依刑事訴訟法第二百九十九條第一項前段，臺灣省內菸酒專賣暫行條例
第三十七條第五款、第四十條第一款，商標法第六十三條、第六十四條，刑法第十一
條前段、第五十六條、第二百十六條、第二百十二條、第五十五條、第四十一條第一
項前段，罰金罰鍰提高標準條例第一條前段、第二條，判決如主文。
本案經檢察官李傳侯到庭執行職務。
中      華      民      國      九十        年    九      月   二十四   日
                                      台灣板橋地方法院刑事第三庭
                                          法  官  趙  義  德
右正本證明與原本無異
如不服本判決應於送達後十日內向本院提出上訴狀
                                          書記官  張  慧  玲
中      華      民      國      九十        年    九      月   二十八   日
附錄本案論罪科刑法條全文：
臺灣省內菸酒專賣暫行條例第三十七條：
有左列各款行為之一者，處一年以下有期徒刑、拘役或科或併科五千元以下罰金：
一、違反第六條之規定，以手工製造菸類'酒類或變造專賣機關製造之菸類、酒類者
    。
二、違反第七條之規定，種植菸草、製造酒類之白粞、紅粞、酒母或專供製造菸酒所
    用之機械、捲菸紙，印製菸酒之商標包裝紙，或其他憑證者。
三、違反第八條之規定者。
四、違反第九條之規定，設置菸草試驗場、菸葉乾燥室或其他專供菸草產製之一切設
    備者。
五、違反第三十條之規定，販賣或轉讓未貼專賣憑證之菸類或酒類者。
刑法第二百十二條：
偽造、變造護照、旅券、免許證、特許證及關於品行、能力、服務或其他相類之證書
、介紹書，足以生損害於公眾或他人者，處一年以下有期徒刑，拘役或三百元以下罰
金。
刑法第二百十六條：
行使第二百十條至第二百十五條之文書者，依偽造、變造文書或登載不實事項或使登
載不實事項之規定處斷。
商標法第六十三條：
明知為前條商品而販賣、意圖販賣而陳列、輸出或輸入者，處一年以下有期徒刑、拘
役或科或併科新臺幣五萬元以下罰金。
附  圖


司法院資訊處製作；財團法人民間司法改革基金會備份。
